臺灣橋頭地方法院刑事判決　
110年度交簡上字第48號
上  訴  人  臺灣橋頭地方檢察署檢察官
被      告  戴語宸


輔  佐  人  曾  筠



上列上訴人因被告過失傷害案件，不服本院橋頭簡易庭中華民國
110 年3 月29日110年度交簡字第168號簡易判決（聲請簡易判決
處刑案號：109 年度偵字第13271號），提起上訴，本院管轄之
第二審合議庭判決如下：
    主  文
上訴駁回。
戴語宸緩刑貳年。
    事實及理由
一、本案經審理結果，認原審以被告戴語宸犯刑法第284條前段
    之過失傷害罪，量處被告拘役20日，如易科罰金，以新臺幣
    （下同）1,000元折算1日，其認事用法及量刑均無不當，應
    予維持。爰依刑事訴訟法第373條規定，關於本案之事實、
    證據及理由，除補充後述所載證據能力之論述，並於證據部
    分補充被告於本院上訴審準備程序及審判程序之自白（詳交
    簡上卷第103、185、193頁）以外，餘均引用第一審刑事簡
    易判決書記載之犯罪事實、證據及理由（如附件）。
二、證據能力：
    按刑事訴訟法第159條之5規定：「被告以外之人於審判外之
    陳述，雖不符前4條之規定，而經當事人於審判程序同意作
    為證據，法院審酌該言詞陳述或書面陳述作成時之情況，認
    為適當者，亦得為證據。當事人、代理人或辯護人於法院調
    查證據時，知有第159條第1項不得為證據之情形，而未於言
    詞辯論終結前聲明異議者，視為有前項之同意」。又按刑事
    訴訟法第159條之5立法意旨，在於確認當事人對於傳聞證據
    有處分權，得放棄反對詰問權，同意或擬制同意傳聞證據可
    作為證據，屬於證據傳聞性之解除行為，如法院認為適當，
    不論該傳聞證據是否具備刑事訴訟法第159條之1至第159條
    之4所定情形，均容許作為證據，不以未具備刑事訴訟法第1
    59條之1至第159條之4所定情形為前提。此揆諸「若當事人
    於審判程序表明同意該等傳聞證據可作為證據，基於證據資
    料愈豐富，愈有助於真實發見之理念，此時，法院自可承認
    該傳聞證據之證據能力」立法意旨，係採擴大適用之立場。
    蓋不論是否第159條之1至第159條之4所定情形，抑當事人之
    同意，均係傳聞之例外，俱得為證據，僅因我國尚非採澈底
    之當事人進行主義，故而附加「適當性」之限制而已，可知
    其適用並不以「不符前4條之規定」為要件（最高法院104年
    度第3次刑事庭會議決議參照）。本判決所引用之證據資料
    （詳後引證據，含供述證據、非供述證據及其他具有傳聞性
    質之證據），業經本院於準備程序及審判程序予以提示、告
    以要旨，且檢察官、被告、輔佐人均同意有證據能力（詳交
    簡上卷第103、185頁），或至本院言詞辯論終結前均未聲明
    異議。本院審酌各該傳聞證據作成時之情況，認均與本件待
    證事實具有關聯性，查無證據足以證明言詞陳述之傳聞證據
    部分，陳述人有受外在干擾、不法取供或違反其自由意志而
    陳述之情形；書面陳述之傳聞證據部分，以及其餘非供述證
    據，亦均無遭變造或偽造之情事，且均為證明犯罪事實存否
    所必要，認為以之作為證據應屬適當，揆諸上開規定，自均
    具證據能力。
三、檢察官上訴意旨略以：本件被告犯後對告訴人張雅婷造成之
    傷害非微，且並未與告訴人達成和解以填補告訴人之損失，
    犯後態度難謂良好，原審未審酌及此，僅對被告量處拘役20
    日之刑，難認符合罪刑相當原則，爰請求撤銷原判決，另為
    適法之判決等語。
四、按量刑輕重，係屬事實審法院得依職權自由裁量之事項，苟
    已斟酌刑法第57條各款所列情狀而未逾越法定刑度，不得遽
    指為違法（最高法院72年度臺上字第6696號、75年度臺上字
    第7033號等判決意旨參照）；且在同一犯罪事實與情節，如
    別無其他加重或減輕之原因，下級審量定之刑，亦無過重或
    失輕之不當情形，則上級審法院對下級審法院之職權行使，
    原則上應予尊重（最高法院85年度臺上字第2446號判決參照
    ）。又量刑之輕重，固屬事實審法院得依職權自由裁量之事
    項，惟仍應受比例原則及公平原則之限制，否則其判決即非
    適法。刑事審判旨在實現刑罰權分配的正義，故法院對有罪
    被告之科刑，應符合罪刑相當之原則，使輕重得宜，罰當其
    罪，以契合社會之法律感情，此所以刑法第57條明定科刑時
    應審酌一切情狀，尤應注意該條各款所列事項以為科刑輕重
    之標準（最高法院95年度臺上字第1662號判決參照）。
五、原審適用刑法第284條前段、第62條前段、第41條第1項前段
    ，刑法施行法第1條之1第1項等規定，並審酌被告未注意車
    前狀況因而閃避不及，致本件車禍發生，使告訴人受有上述
    之傷害，所為實有不該；復考量被告過失之程度、情節、告
    訴人所受傷勢；兼衡本件被告在原審審理期間因金額差距過
    大而無法與告訴人達成和解，致告訴人之損害尚未能填補；
    暨衡告訴人之受傷程度、被告大學畢業之智識程度、小康之
    生活狀況等一切情狀，量處拘役20日，並諭知以1,000元折
    算1日之易科罰金折算標準，認事用法均無違誤。檢察官雖
    以前詞指摘原審判決不當，惟原審業以行為人之責任為基礎
    ，斟酌被告之過失情節、告訴人所受損害程度，並考量被告
    之智識程度、生活狀況、犯後態度，量處上開刑度，不僅本
    於罪刑相當性之原則，而於法定刑度內量處被告刑罰，復已
    斟酌刑法第57條各款事由，並無濫行裁量之情。上訴意旨雖
    認被告未與告訴人達成和解，認為被告犯後態度不佳。然被
    告於本院上訴審審理期間，業與告訴人達成民事調解，並已
    依調解筆錄給付調解金額共新臺幣（下同）7萬元中之4萬元
    ，此有調解筆錄、郵政跨行匯款申請書、告訴人之刑事陳報
    狀在卷可佐（詳交簡上卷第117-118、125、127頁）。而被
    告雖仍餘3萬元之調解金未按期給付與告訴人，然被告對此
    已具狀表示係因其罹患失智症，並在案發後鬱症發作導致其
    無法工作之故等語(詳交簡上卷第153-154頁)。衡酌被告領
    有中度身心障礙證明（第一類即神經系統構造及精神、心智
    功能），並經醫院診斷患有失智症、未特定之鬱症等情，有
    高雄市立凱旋醫院診斷證明書、身心障礙證明文件正反面影
    本附卷可稽（詳交簡上卷第163、179頁），足見被告之身心
    狀態及工作能力確實不如常人，其未依調解筆錄將調解金額
    全數給付完畢，應確係因上開精神疾病導致其經濟困難所致
    ，而非惡意拖欠。至少從其與被告已達成民事調解並已給付
    超過半數之調解金等情，堪認其確有賠償告訴人之誠意，犯
    後態度尚非屬惡劣，實際上亦已填補告訴人所受之部分損害
    ，尚無從根據其犯後態度認定原審之量刑不當。綜上，本件
    檢察官之上訴並無理由，應予駁回。
六、又被告於本案發生前未曾因故意犯罪受有期徒刑以上刑之宣
    告等情，有臺灣高等法院被告前案紀錄表在卷可參。其因一
    時失慮，致罹刑章；而其犯後已於本院上訴審準備程序及審
    判程序坦承犯罪，並業與告訴人達成調解，且已給付逾半數
    之調解金額，剩餘款項未依約給付則係因罹患精神疾病經濟
    困難所致而非惡意拖欠等情，均如前述，足認被告確有悔意
    。衡酌本件被告並非故意犯罪，諒其經此偵審程序後，當知
    警惕，應無再犯之虞；兼衡檢察官、告訴人於本院審判程序
    亦均表示同意給予被告緩刑宣告等語（詳交簡上卷第197頁
    ），本院認所宣告之刑以暫不執行為適當，應適用刑法第74
    條第1項第1款之規定，宣告緩刑2年，以啟自新。又被告前
    開尚未依調解筆錄給付之3萬元，早在110年11月7日即屆清
    償期（詳交簡上卷第117-118頁調解筆錄），告訴人本得持
    該調解筆錄作為執行名義，向法院聲請對被告為強制執行，
    是本院之緩刑宣告對於告訴人之民事請求權並無影響，再考
    量被告罹患上開精神疾病之身體狀況，爰不就上開緩刑附加
    條件，附此敘明。
據上論斷，應依刑事訴訟法第455 條之1 第1 項、第3 項、第36
8 條、第373 條，刑法第74條第1 項第1 款，判決如主文。
本案經檢察官陳麗琇聲請以簡易判決處刑，檢察官梁詠鈞到庭執
行職務。 
中　　華　　民　　國　　111 　年　　3 　　月　　25　　日
                  刑事第三庭    審判長法　官  張瑋珍 
　　　　　　　　　                    法  官  翁碧玲
　　　　　　　　　                    法  官  彭志崴
以上正本證明與原本無異。
不得上訴。
中　　華　　民　　國　　111 　年　　3 　　月　　25　　日
                                      書記官  黃淑菁

附件
臺灣橋頭地方法院刑事簡易判決　　　　110年度交簡字第168號
聲　請　人　臺灣橋頭地方檢察署檢察官
被　　　告　戴語宸


上列被告因過失傷害案件，經檢察官聲請以簡易判決處刑（109
年度偵字第13271號），本院判決如下：
    主  文
戴語宸犯過失傷害罪，處拘役貳拾日，如易科罰金，以新臺幣壹
仟元折算壹日。
    事實及理由
一、戴語宸於民國109年5月3日23時54分許，騎乘7HJ-672號機車
    ，沿高雄市仁武區高鐵路由西往東方向行駛，行經該路段19
    99號前，本應注意車前狀況，並隨時採取必要之安全措施，
    及汽車在同一車道行駛時，除擬超越前車外，後車與前車之
    間應保持隨時可以煞停之距離，而依當時天候、路況並無不
    能注意之情事，竟疏未注意前方車輛行駛動態及保持可以煞
    停之距離，追撞前方停等紅燈由張雅婷（涉犯過失傷害罪嫌
    ，另為不起訴處分）騎乘之MZV-0025號機車，致張雅婷因而
    受有左側前臂挫傷、右側手肘挫傷之傷害。
二、認定前述犯罪事實之依據：
  (一)被告於警詢及偵查中之供述。
  (二)告訴人於警詢及偵查中之證述。
  (三)高雄市政府警察局仁武分局道路交通事故現場圖、道路交
      通事故調查報告表(一)、(二)-1、義大醫療財團法人義大
      醫院診斷證明書各1份、道路交通事故談話紀錄表2份、現
      場及車損照片共45張、行車紀錄器及監視器錄影畫面擷取
      照片共7張。
三、按汽車行駛時，駕駛人應注意車前狀況，並隨時採取必要之
    安全措施；及汽車在同一車道行駛時，除擬超越前車外，後
    車與前車之間應保持隨時可以煞停之距離，道路交通安全規
    則第94條第1項、第3項分別定有明文。本件被告考領有普通
    重型機車駕駛執照，有上開道路交通事故調查報告表(二)-1
    在卷可查，是被告對上揭道路交通安全規定，自應知悉甚詳
    而知所遵守，且依當時天候晴、夜間有照明、柏油路面乾燥
    無缺陷且無障礙物、視距良好，有上開道路交通事故調查報
    告表(一)在卷足考，並無不能注意之情事，竟未盡此注意義
    務，於行經上開路段，未注意車前狀況，未與前車保持適當
    之安全距離，由後追撞前車而肇致本案車禍事故，則其駕駛
    行為顯有過失甚明。又告訴人因本案車禍事故受有上揭傷害
    ，已如前述，可徵被告駕車違反注意義務之過失行為與告訴
    人所受普通傷害間，有相當因果關係無疑。綜上，本件事證
    明確，被告犯行已堪認定，應予依法論科。
四、核被告所為，係犯刑法第284 條前段之過失傷害罪。被告於
    車禍事故發生後，本件報案人或勤指中心轉來資料未報明肇
    事人姓名，處理人員前往傷者就醫之醫院處理時在場，並當
    場承認為肇事之人，有高雄市政府警察局道路交通事故肇事
    人自首情形紀錄表可參，符合自首要件，爰依刑法第62條前
    段之規定減輕其刑。
五、審酌被告不知小心謹慎，遵行交通規則，未注意車前狀況因
    而閃避不及，致本件車禍發生，致告訴人受有上述之傷害，
    所為實有不該；復考量被告過失之程度、情節、告訴人所受
    傷勢及對本件車禍亦與有過失；兼衡本件被告因兩造金額差
    距過大而無法達成和解，致告訴人之損害尚未能填補；兼衡
    告訴人之受傷程度、被告大學畢業之智識程度、小康之生活
    狀況等一切情狀，量處如主文所示之刑，並諭知易科罰金折
    算標準。
六、依刑事訴訟法第449 條第1項前段、第3項、第454條第1項，
    逕以簡易判決處刑如主文。
如不服本判決，得於判決送達之日起20日內，向本院提起上訴。
本案經檢察官陳麗琇聲請簡易判決處刑。
中    華    民    國   110    年    3     月    29    日
                  橋頭簡易庭  法  官  黃三友
以上正本，係照原本作成，證明與原本無異。
中    華    民    國   110    年    3     月    30    日
                              書記官  林瑞標
附錄論罪之法條：
刑法第284條
因過失傷害人者，處一年以下有期徒刑、拘役或十萬元以下罰金
；致重傷者，處三年以下有期徒刑、拘役或三十萬元以下罰金。